【裁判字號】    99,建,24
【裁判日期】    990604
【裁判案由】    給付工程款
【裁判全文】
臺灣臺北地方法院民事判決                99年度建字第24號
原      告  天順營造有限公司
法定代理人  乙○○
訴訟代理人  吳慶隆律師
複  代理人  丙○○
被      告  臺北縣新店市公所
法定代理人  甲○○
訴訟代理人  江榮祥律師
上當事人間請求給付工程款事件，本院於民國99年4 月28日言詞
辯論終結，判決如下：
    主  文
原告之訴及假執行之聲請均駁回。
訴訟費用由原告負擔。
    事  實  及  理  由
一、原告主張：原告於民國96年3 月15日標得被告「96年度新店
    市○○路以西及安坑地區○○○○○路修補工程」（下稱系
    爭工程），兩造並於96年4 月9 日就系爭工程簽訂工程契約
    （下稱系爭契約）。嗣原告依約施作系爭工程，被告驗收後
    亦多已依約付款，惟就原告於96年3 、4 月間所施作工程鋪
    設3 公分瀝青混凝土13,303平方公尺，及1 次臨時警示設施
    工程部分（下稱系爭爭議工程）工程款，合計1,625,935.85
    元（未稅）仍未給付。爰基於系爭契約第21條第1 項第3 款
    約定、民法第505 條、第229 條規定。聲明：（一）被告應
    給付原告1,625,935.85元，及自起訴狀繕本送達被告翌日即
    98年11月27日起至清償日止，按年息百分之5 計算之利息。
    （二）願供擔保請准宣告假執行。
二、被告則以：否認原告於96年3 、4 月間，尚有施作交辦單指
    示範圍以外部分，原告就此應負擔舉證責任；按系爭契約約
    定（附件第4 條第1 項）：「…辦理估驗計價，憑交辦單及
    施工前、中、後三比照片，由本所指派監工人員及驗收人員
    依合約規定驗收，…否則不得計價」，原告就系爭爭議工程
    無法提出交辦單、施工前、中、後三比照片，其自行施工，
    被告自無庸給付；況原告於96年5 月21日檢送96年3 、4 月
    份工程估驗計價單，部份項目既無實憑，則原告申請當次估
    驗之數量或有不符實際之情節，依系爭契約約定，被告尚得
    扣回超估或逾算之款項，並計罰百分之10懲罰性違約金等語
    ，資為抗辯。聲明：（一）原告之訴駁回。（二）如受不利
    判決，願供擔保請准宣告免為假執行。
三、兩造不爭執事項：
（一）被告於96年2 月27日辦理系爭工程公開招標；嗣被告於96
      年3 月15日標得該工程，兩造並於96年4 月9 日簽立系爭
      契約。依系爭契約約定，系爭工程總價預計12,280,098元
      ，履約期間自決標日起至96年12月31日或施作金額達契約
      金額止（含增購金額）。
（二）系爭契約第3 條約定：「本契約價金之給付，依本條之附
      件規定方式辦理。」；工程契約第3 條附件第2 項約定：
      「依實際施作或供應數量結算，以本契約中所列履約標的
      項目及單價，依完成履約實際供應數量給付。」；工程契
      約第3 條附件第4 項估驗款第1 款約定：「承包商應於每
      2 個月底辦理估驗計價乙次，憑交辦單及施工前中後三比
      照片由本所指派監工人員及驗受人員依合約規定驗收，並
      應檢附同意書，同意所有罰款於當期計價款中扣除，否則
      不得計價。」；工程契約第3 條附件第4 項估驗款第3 款
      約定：「乙方（即原告）申請當次估驗之數量不符實際（
      如申請估驗圖所載項目之個數列為已施作，而實際未施作
      ）經查證屬實者，乙方同意扣回甲方（即被告）認定超估
      或逾算款項，並按甲方認定超估或逾算款項計罰10% 之懲
      罰性違約金。」等情。
（三）依台北縣新店市所補充說明書第6 條契約價金給付特別規
      定約定：「5.修補完竣之數量未於2 個月內估驗者，視為
      承包商放棄計價，本所不予驗收計價，承包商亦不得再提
      異議。」「6.承包商應依本所查報交辦單內規定之地點及
      數量補修，不得任意增加補修路面數量及項目，如卻因實
      際需要必須增加者，需經本所同意，否則承商應同意不予
      計價」。
（四）原告曾於96年5 月21日檢送「新店市安坑地區及山區○○
      ○○○路面修補工程」（第二次修正後）案，第一次估驗
      計價單予被告，經被告分別於96年5 月25日、6 月23日以
      北縣店養字第0960020797號及第0960025843號函覆、催告
      通知原告依說明改善後，再行報所憑辦。嗣原告分別於96
      年7 月11日及96年8 月8 日以（96）天字第960711號及第
      960808號函覆、並檢送「96年度新店市○○路以西及安坑
      地區○○○○○路修補工程」案之96年3 月15日～4 月30
      日相片及「第一期工程估驗單」及「估驗計算式」（96年
      3 、4 月份）予被告；被告亦於96年9 月7 日以北縣店養
      字第0960034348號函覆原告：「二、…函附估驗計算式及
      工程估驗單報所憑辦估驗計價（3 、4 月份）約145 萬元
      ，本所已於同年8 月27日完成初驗程序，爭議部分待資料
      補正後再行辦理復驗。…」。有96年5 月21日（96）天字
      第960522號、96年5 月25日北縣店養字第0960020797號、
      96年6 月23日北縣店養字第0960025843號、96年7 月11日
      （96）天字第960711號、96年8 月8 日（96）天字第9608
      08號函及96年9 月7 日北縣店養字第0960034348號函文為
      證（被證物2～7）。
（五）原告曾於96年11月30日以（96）天字第9601130 號函檢送
      「96年度新店市○○路以西及安坑地區○○○○○路修補
      工程」案，9 、10月份工程估驗計算式、3 、4 月份一併
      修補數量計算式及施工三比照片各乙份予被告，辦理估驗
      計價，並經被告收受在案。有（96）天字第9601130 號函
      文為證。
四、本件原告固主張被告應給付系爭爭議工程工程款1,625,935.
    85元云云，並援引系爭契約第3 條附件第2 項約定：「依實
    際施作或供應數量結算，以本契約中所列履約標的項目及單
    價，依完成履約實際供應數量給付。」等語為據。惟為被告
    所否認。經查，原告主張之系爭爭議工程，均非系爭工程原
    告交辦單所列數量、地點等事項乙情，為原告所不否認，核
    與證人即原告先前所僱佣負責系爭工程之工地主任丁○○到
    庭結證：「（問：離職前系爭工程工程款糾紛，能否說明？
    ）答：系爭工程在96年3 、4 月份施作時，被告會給我們交
    辦單，上面會寫有多少數量要施作（被告會在馬路上噴漆標
    示位置，交辦單上面就是寫他們概估的施作數量），我們配
    合馬路上的噴漆去施作，但會有在噴漆標示附近道路也有破
    損的情形，我們認為就是修補馬路，所以就一併將之修補。
    但我們額外修補的部分，被告卻不按契約約定實作實算給付
    額外修補部分（即指系爭爭議工程部分）…」等語（見本院
    99年3 月17日言詞辯論筆錄）情節相符，堪可認定。復參酌
    前述兩造不爭執事項（二）、（三）所列系爭契約第3 條、
    附件第4 項估驗款第1 款、台北縣新店市所補充說明書第6
    條契約價金給付特別規定第6 款約定所載，可認原告如發現
    有超出交辦單所列數量、地點等事項亦需加以施作情事，不
    得擅自修補，仍需經被告同意，否則不予計價，且估驗計價
    ，亦需憑交辦單、施工前中後三比照片辦理，否則亦不予計
    價等情相互以觀。顯徵原告自行施作超出交辦單所列數量、
    地點等事項之系爭爭議工程，既未得被告同意，依照前開約
    定，自不予計價。況縱認施作系爭爭議工程已經被告同意，
    原告無法依照前開約定，提出此部分交辦單、施工前中後三
    比照片，亦係不予計價。則原告徒執前開系爭契約第3 條附
    件第2 項實作實算約定，主張系爭爭議工程已經實際測量得
    出實作數量而應予計價云云，即屬誤會，不足採取。至原告
    復稱：被告拒絕給付系爭爭議工程工程款有違誠信原則云云
    。但查，系爭契約既已明文約定不予計價之情形，業如前述
    。則原告忽視該等約定仍為施作，自不得指為被告有違誠信
    原則。況查，被告前尚給付原告部分非屬交辦單所列數量、
    地點等事項之工程款（本非被告所應給付範圍，理由同前述
    系爭契約約定）乙情，亦經證人丁○○證稱「…後來兩造協
    商時候，…勘查後也認為3 、4 月份額外修補的部份，…有
    再計算約3850平方公尺之工程款，我記得是在5 、6 月還是
    7 、8 月的工程款補給我們的…」等語屬實，同堪認定。益
    徵被告並無任何違背誠信原則之處。
五、綜上，原告基於系爭契約第21條第1 項第3 款約定、民法第
    505 條、第229 條規定，訴請被告給付1,625,935.85元，及
    自起訴狀繕本送達被告翌日即98年11月27日起至清償日止，
    按年息百分之5 計算之利息，為無理由，不應准許。又原告
    之訴既經駁回，其假執行之聲請亦失所附麗，應併予駁回。
六、本件事證已臻明確，兩造其餘攻擊防禦方法及所提之證據，
    經審酌後認均無礙判決之結果，爰不予一一論述。
七、據上論結，原告之訴為無理由，依民事訴訟法第78條，判決
    如主文。
中    華    民    國    99    年     6    月     4    日
                  民事第二庭    法  官  黃呈熹
以上正本係照原本作成
如對本判決上訴，須於判決送達後20日內向本院提出上訴狀
中    華    民    國    99    年     6    月     4    日
                                書記官  傅美蓮

司法院資訊處製作；財團法人民間司法改革基金會備份。
